【裁判字號】    98,訴,552
【裁判日期】    980731
【裁判案由】    違反毒品危害防制條例
【裁判全文】
臺灣嘉義地方法院刑事判決               98年度訴字第552號
公  訴  人  臺灣嘉義地方法院檢察署檢察官
被      告  甲○○
                    43號
                    （另案羈押於臺灣嘉義看守所）
上列被告因違反毒品危害防制條例案件，經檢察官提起公訴（98
年度毒偵字第819 號），被告於準備程序中就被訴事實為有罪之
陳述，經本院合議庭裁定由受命法官改依簡式審判程序審理，判
決如下：
    主  文
甲○○施用第一級毒品，累犯，處有期徒刑柒月；扣案海洛因拾
陸包（驗餘合計淨重點壹公克），均沒收銷燬之；上開海洛
因之外包裝袋拾陸個、１號夾鏈袋壹大袋、小型夾鏈袋拾伍個
、斜削吸管壹支，均沒收。又施用第二級毒品，累犯，處有期徒
刑柒月；扣案甲基安非他命壹包（驗餘淨重壹點壹零零柒公克）
沒收銷燬之，上開甲基安非他命之外包裝袋壹個沒收。應執行有
期徒刑壹年壹月；扣案海洛因拾陸包（驗餘合計淨重點壹公
克）、甲基安非他命壹包（驗餘淨重壹點壹零零柒公克），均沒
收銷燬之；上開海洛因之外包裝袋拾陸個、甲基安非他命之外包
裝袋壹個、１號夾鏈袋壹大袋、小型夾鏈袋拾伍個、斜削吸管
壹支，均沒收。
    犯 罪 事 實
一、甲○○前曾：(一)因施用毒品案件，經本院以91年度毒聲字第
    81號裁定令入勒戒處所施以觀察、勒戒後，認無繼續施用毒
    品傾向，於民國91年3 月4 日釋放，並經臺灣嘉義地方法院
    檢察署檢察官以91年度毒偵字第123 號為不起訴處分確定；
    (二)又於91年3 月4 日至92年10月17日間連續施用第二級毒品
    ，經本院以93年度朴簡字第155 號判決判處有期徒刑5 月，
    再以93年度簡上字第278 號判決駁回上訴確定；(三)另因施用
    第二級毒品案件，經本院以96年度朴簡字第72號判決判處有
    期徒刑5 月確定；(四)再因施用第二級毒品案件，經本院以96
    年度朴簡字第99號判決判處有期徒刑6 月確定。上開編號(二)
    、(三)之罪經本院裁定減刑後定應執行刑為有期徒刑4 月，與
    編號(四)之罪裁定減刑後之有期徒刑3 月接續執行，於96年10
    月15日縮短刑期執行完畢。
二、詎甲○○猶不知悔改，基於施用第一級毒品之犯意，於98年
    5 月25日8 時許，在其位於嘉義縣朴子市大葛里1568號B101
    室之租屋處，以將海洛因摻入香菸中吸食之方式，施用第一
    級毒品海洛因1 次；另基於施用第二級毒品之犯意，於同日
    8 時30分許，在同一地點，以將甲基安非他命置於玻璃球管
    內燒烤後吸食煙霧之方式，施用第二級毒品甲基安非他命1
    次。嗣因其另案遭通緝，為警於同日上午9 時30分許在上開
    地點逮捕，並扣得海洛因16包（驗餘合計淨重3.31公克）、
    甲基安非他命1 包（驗餘淨重1.1007公克），以及甲○○所
    有，用以施用毒品之1 號夾鏈袋1 大袋、小型夾鏈袋35個、
    斜削吸管1 支等物等物，另經甲○○同意，於同日15時35分
    採集其尿液送驗，結果呈海洛因代謝物嗎啡以及甲基安非他
    命陽性反應，而查悉上情。
三、案經嘉義縣警察局移送臺灣嘉義地方法院檢察署檢察官偵查
    起訴。
    理  由
一、本件被告所涉犯者為毒品危害防制條例第10條第1 項、第2
    項，均非死刑、無期徒刑、最輕本刑為3 年以上有期徒刑之
    罪或高等法院管轄第一審案件。本院行準備程序時，被告就
    被訴事實為有罪之陳述，經告知簡式審判程序之旨，並聽取
    檢察官及被告之意見後，本院爰依刑事訴訟法第273 條之1
    第1 項裁定由受命法官獨任進行簡式審判程序。故本件簡式
    審判程序之證據調查，依刑事訴訟法第273 條之2 規定，不
    受同法第159 條第1 項、第161 條之2 、第161 條之3 、第
    163 條之1 及第164 條至第170 條規定之限制，合先敘明。
二、訊據被告對於上開犯罪事實坦承不諱（見偵卷第9 、38頁，
    本院卷第39、46頁），另其於98年5 月25日遭查獲後，經警
    得其同意於同日15時35分採集其尿液送驗，結果呈海洛因代
    謝物嗎啡及甲基安非他命陽性反應，有代號與真實姓名對照
    表、臺灣檢驗科技股份有限公司98年6 月8 日濫用藥物尿液
    檢驗報告各1 份在卷可佐（見偵卷第41至42頁）；此外並有
    搜索扣押筆錄、扣押物品目錄表、扣押物品收據、照片4 張
    附卷可參（見偵卷第10至17頁），以及海洛因16包、甲基安
    非他命1 包、1 號夾鏈袋1 大袋、小型夾鏈袋35個、斜削吸
    管1 支等物扣案可憑，綜上足認被告具任意性之自白與事實
    相符，其犯行堪以認定。
三、按施用第一、二級毒品為犯罪行為，毒品危害防制條例第10
    條定有處罰明文；故施用第一、二級毒品者，依前揭規定本
    應科以刑罰，惟基於刑事政策，對合於一定條件之施用者，
    則依同條例第20條、第23條之規定，施以觀察、勒戒及強制
    戒治之保安處分；又毒品危害防制條例於92年7 月9 日修正
    公布，自93年1 月9 日施行，其中第20條、第23條將施用毒
    品之刑事處遇程序，區分為「初犯」及「5 年內再犯」、「
    五年後再犯」，依其立法理由之說明：「初犯」，經觀察、
    勒戒或強制戒治後，應為不起訴處分或不付審理之裁定；經
    觀察、勒戒或強制戒治執行完畢釋放後，「5 年內再犯」者
    ，因其再犯率甚高，原實施之觀察、勒戒及強制戒治既已無
    法收其實效，爰依法追訴或裁定交付審理；至於經觀察、勒
    戒或強制戒治執行完畢釋放後，「5 年後再犯」者，前所實
    施之觀察、勒戒或強制戒治已足以遮斷其施用毒品之毒癮，
    為期自新及協助其斷除毒癮，仍適用「初犯」規定，先經觀
    察、勒戒或強制戒治之程序；從而依修正後之規定，僅限於
    「初犯」及「5 年後再犯」兩種情形，始應先經觀察、勒戒
    或強制戒治程序；倘被告於5 年內已再犯，經依法追訴處罰
    ，縱其第3 次（或第3 次以上）再度施用毒品之時間，在初
    犯經觀察、勒戒或強制戒治執行完畢釋放5 年以後，已不合
    於「5 年後再犯」之規定，且因已於「5 年內再犯」，顯見
    其再犯率甚高，原實施觀察、勒戒或強制戒治，已無法收其
    實效，即應依該條例第10條處罰（最高法院97年度第5 次刑
    事庭會議決議二參照）。被告前因施用毒品案件，經本院裁
    定令入勒戒處所施以觀察、勒戒後，認無繼續施用毒品傾向
    ，於91年3 月4 日釋放，嗣於觀察、勒戒執行完畢後5 年內
    之91年3 月4 日至92年10月17日間連續施用第二級毒品，並
    經本院判處有期徒刑5 月確定，業如前述，並有本院前揭判
    決書、臺灣高等法院被告前案紀錄表在卷可稽；揆諸前揭說
    明，被告所為本件施用第一、二級毒品犯行，即應依毒品危
    害防制條例第10條之規定處罰。本件事證明確，應予依法論
    科。
四、論罪科刑：
(一)查海洛因、甲基安非他命分別為毒品危害防制條例所定之第
    一、二級毒品，是核被告所為，係犯毒品危害防制條例第10
    條第1 項之施用第一級毒品罪，以及同條第2 項之施用第二
    級毒品罪；其為施用而持有海洛因、甲基安非他命之低度行
    為，應分別為施用之高度行為所吸收，均不另論罪。又被告
    有如犯罪事實一所載之前案紀錄，於96年10月15日徒刑執行
    完畢，有其臺灣高等法院被告前案紀錄表在卷足憑，其於徒
    刑執行完畢後5 年內，故意再犯本件有期徒刑以上之2 罪，
    均應依刑法第47條第1 項之規定論以累犯，並加重其刑。再
    其所犯上開2 罪，犯意各別，行為互殊，應予分論併罰。
(二)爰依被告之供述（見本院卷第48頁）及卷附其前案紀錄表等
    ，審酌：被告為國小肄業之智識程度，有違反麻醉藥品管理
    條例、多次施用第二級毒品等前案紀錄，前係從事鐵工，與
    太太同住之生活狀況，數度經觀察、勒戒，仍屢遭查獲施用
    毒品，顯無戒除毒癮之決心，惟施用毒品係屬戕害自身健康
    之行為，及其犯後坦承犯行，態度尚稱良好等一切情狀，並
    參酌公訴人就被告所犯上開2 罪各求處有期徒刑7 月、應執
    行有期徒刑1 年1 月，被告亦同意公訴人求刑之意見（見本
    院卷第48至49頁），就其所犯2 罪分別量處如主文所示之刑
    ，並定其應執行之刑，以示懲儆。
(三)扣案疑似海洛因之物16包，經鑑定均含第一級毒品海洛因成
    分，驗餘合計淨重3.31公克；疑似安非他命之物1 包，經鑑
    定含甲基安非他命成分，驗餘淨重1.1007公克；有法務部調
    查局98年7 月6 日調科壹字第098230191 號鑑定書、憲兵司
    令部刑事鑑識中心98年7 月7 日憲直刑鑑字第0980001154號
    鑑定書在卷可憑（見本院卷第21、22頁），均應依毒品危害
    防制條例第18條第1 項前段之規定沒收銷燬之。上開海洛因
    之外包裝袋16個、甲基安非他命之外包裝袋1 個，均係被告
    所有，分別用以攜帶海洛因、甲基安非他命，防潮濕、逸漏
    ，供施用第一、二級毒品所用之物；另扣案之1 號夾鏈袋1
    大袋、小夾鏈袋35個、斜削吸管1 支，均係被告所有供分裝
    海洛因藉以施用之物，業據其供承在卷（見本院卷第47頁）
    ，爰均依刑法第38條第1 項第2 款之規定，併予宣告沒收。
    至另扣案之行動電話4 支、SIM 卡4 張，被告供稱與本案無
    關，既無證據足認係被告所有，且供本件犯罪所用或犯罪預
    備之物，自不得予以沒收，附此敘明。
據上論斷，應依刑事訴訟法第273 條之1 第1 項、第299 條第1
項前段，毒品危害防制條例第10條第1 項、第2 項、第18條第1
項前段，刑法第11條、第47條第1 項、第51條第5 款、第38條第
1項第2 款，判決如主文。
本案經檢察官楊騏嘉到庭執行職務。
中    華    民    國    98    年    7    月    31     日
                  刑事第三庭  法  官  陳 蒨 儀
以上正本證明與原本無異。
如不服本判決應於收受判決後10日內向本院提出上訴書狀，並應
敘述具體理由；其未敘述上訴理由者，應於上訴期間屆滿後20日
內向本院補提理由書（均須按他造當事人之人數附繕本）「切勿
逕送上級法院」。
中    華    民    國    98    年    7     月    31    日
                              書記官  楊 國 色
附錄本判決論罪法條：
毒品危害防制條例第10條
施用第一級毒品者，處6 月以上5 年以下有期徒刑。
施用第二級毒品者，處3 年以下有期徒刑。


司法院資訊處製作；財團法人民間司法改革基金會備份。
